【裁判字號】    99,中簡上,91
【裁判日期】    990514
【裁判案由】    詐欺
【裁判全文】
臺灣臺中地方法院刑事判決            99年度中簡上字第91號
上  訴  人  臺灣臺中地方法院檢察署檢察官
被      告  乙○○
上列上訴人因被告詐欺案件，不服本院臺中簡易庭98年度中簡字
第3711號中華民國98年11月30日第一審簡易判決（聲請簡易判決
處刑案號：臺灣臺中地方法院檢察署98年度偵緝字第2508號），
提起上訴及移送併案審理（98年度偵字第29650號、99年度偵字
第1400號），本院管轄之第二審合議庭，判決如下：
    主    文
原判決撤銷。
乙○○幫助意圖為自己不法之所有，以詐術使人將本人之物交付
，處拘役拾日，如易科罰金，以新臺幣壹仟元折算壹日。
      犯罪事實
一、乙○○能預見提供行動電話門號與陌生人士使用，常為詐騙
    犯罪集團利用於遂行詐欺犯罪，竟仍基於幫助他人詐欺取財
    之不確定故意，於民國98年2月24日15時42分許，在臺中市
    北區某家樂福量販店之電信櫃臺，向家樂福電信申辦行動電
    話門號0000000000號，隨即將該行動電話門號卡交付與姓名
    年籍不詳之成年人，提供予詐欺集團使用。嗣該詐欺集團成
    員取得乙○○所交付之前開行動電話門號卡後，各共同基於
    意圖為自己不法之所有之詐欺取財犯意聯絡，先由姓名年籍
    不詳之成年詐騙集團成員先透過電腦網路以「巫欣旺」之名
    義與辛○○（另經臺灣高雄地方法院判處有期徒刑3月）聯
    絡後，再提供乙○○上開行動電話門號及周志明（另經臺灣
    花蓮地方法院檢察署偵辦中）申辦之0000000000號作為聯繫
    ，辛○○再以所有之行動電話撥打乙○○行動電話與「巫欣
    旺」聯絡後，則將其先前向玉山商業銀行前鎮分行（下稱玉
    山銀行）申辦之帳號0000000000000號存摺1本、金融卡（含
    密碼）1張及向華南商業銀行西門分行（下稱華南銀行）申
    辦之帳號000000000000號帳戶之存摺1本、金融（含密碼）1
    張、國民身分證正反面影本1份，郵寄至臺中市○區○○街
    156號交付與該「巫欣旺」之人，該「巫欣旺」所屬詐騙集
    團成員於取得辛○○上開玉山銀行、華南銀行帳戶資料後，
    即分別為下列詐欺取財犯行：(一)由姓名年籍不詳之成年女子
    於98年3月21日，透過電腦網路在交友網站，邀約己○○在
    臺北市○○○路與民生東路口碰面援交後，再佯以需先至自
    動櫃員機操作以確認身份等語，致己○○陷於錯誤，而接續
    匯款新臺幣（下同）2萬9983元、8萬元、2000元等款項至辛○○上開華南銀行帳戶內，並旋遭提領一空。(二)由姓名年籍
    不詳之成年詐騙集團成員，於98年3月21日某時，在雅虎奇
    摩拍賣網站刊登不實之拍賣廣告，致甲○○陷於錯誤而下標
    訂購後，依指示以自動提款機轉帳方式，匯款3800元至辛○○前開玉山銀行（移送併辦意旨書誤載為華南銀行）帳戶，
    隨即遭詐騙集團成員提領一空。(三)由不詳姓名年籍之成年詐
    騙集團成員，以「rerefg reg」名義在雅虎奇摩拍賣網站上
    刊登不實之洗衣機拍賣廣告，嗣庚○○於98年3月23日某時
    上網見該不實廣告，誤認確有洗衣機拍賣而下標購買，並於
    同日17時30分許，依指示在嘉義縣竹崎鄉竹崎郵局以自動櫃
    員機轉帳方式，匯款3800元至辛○○前開玉山銀行帳戶，隨
    即遭詐騙集團提領一空。(四)由姓名年籍不詳之成年詐騙集團
    成員，以帳號「bear0000000」名義在雅虎奇摩拍賣網站上
    刊登不實之電視遊樂器拍賣廣告，嗣戊○○於98年3月23日
    某時上網見該不實廣告，誤認確有電視遊樂器拍賣而下標購
    買，並於同日18時21分，依指示以自動櫃員機轉帳方式，匯
    款7000元至辛○○前開玉山銀行帳戶內，隨即遭詐騙集團提
    領一空。(五)由姓名年籍不詳之成年詐騙集團成員在雅虎奇摩
    拍賣網站上刊登不實之PSP207拍賣廣告，嗣丙○○於98年3
    月23日20時上網見該不實廣告，誤認確有PSP2007拍賣而下
    標購買，並於同日20時17分，依指示以網路銀行轉帳方式，
    匯款6000元至辛○○前開玉山銀行帳戶內，隨即遭詐騙集團
    提領一空。(六)由姓名年籍不詳之成姓名年籍不詳之成年詐騙
    集團成員，以「kcj3633」名義在雅虎奇摩拍賣網站上刊登
    不實之液晶電視拍賣廣告，嗣丁○○於98年3月24日1時39分
    上網見該不實廣告，誤認確有液晶電視拍賣而下標購買，並
    於同日某時，依指示以自動櫃員機轉帳方式，匯款5000元至
    辛○○前開玉山銀行帳戶內，隨即遭詐騙集團提領一空。嗣
    因己○○、甲○○、庚○○、戊○○、丙○○、丁○○等人
    查覺有異，報警後始循線查獲。
二、案經臺北市政府警察局松山分局報請臺灣臺北地方法院檢察
    署呈請臺灣高等法院檢察署檢察長核轉臺灣臺中地方法院檢
    察署檢察官偵查後聲請簡易判決處刑，及高雄市政府警察局
    左營分局、高雄市政府警察局三民第一分局分別報請臺灣高
    雄地方法院檢察署各呈請臺灣高等法院檢察署檢察長令轉臺
    灣臺中地方法院檢察署檢察官移送併案審理。
    理    由
壹、程序方面：
    按被告以外之人於審判外之陳述，雖不符刑事訴訟法第159
    條之1至第159條之4之規定，而經當事人於審判程序同意作
    為證據，法院審酌該言詞陳述或書面陳述作成時之情況，認
    為適當者，亦得為證據。當事人、代理人或辯護人於法院調
    查證據時，知有第159條第1項不得為證據之情形，而未於言
    詞辯論終結前聲明異議者，視為有前項之同意。刑事訴訟法
    第159條之5定有明文。查被告乙○○對於本案偵查卷內之人
    證、書證之證據能力均表示無意見，迄至本案言詞辯論終結
    前，被告亦未聲明異議，有本院準備程序筆錄及審判筆錄在
    卷可考，另經本院審酌卷內各該證人己○○、甲○○、辛○○等人陳述時之情狀，均查無被違法取供或非出於自由意志
    之情形，相關書證亦查無違法取證或造假虛捏之情事，以之
    作為本案之證據，皆屬適當，依前揭規定，本案判決以下所
    引用之人證、書證均得為本案之證據，合先敘明。
貳、實體方面：
一、訊據被告乙○○對於前揭犯罪事實均坦承不諱，且據證人即
    被害人己○○、甲○○、辛○○、庚○○、戊○○、丙○○
    、丁○○等人於警詢時證述明確，復有家樂福電信門號申請
    書、電話號碼0000000000號行動電話雙向通聯紀錄、華南商
    業銀行西門分行98年4月14日華西存字第09800124號函所附
    之附件辛○○帳號000000000000號帳戶開戶資料及交易明細
    表、玉山商業銀行98年4月23日玉山前鎮字第0980416002號
    函所附之附件辛○○帳號0000000000000號開戶資料及交易
    明細表、被害人丙○○、丁○○帳戶交易明細各1份、雅虎
    奇摩網路拍賣資料3份、自動櫃員機交易明細表6份等在卷足
    憑。且按刑法上之故意，分為直接故意（確定故意）與間接
    故意（不確定故意），行為人對於構成犯罪之事實，明知並
    有意使其發生者，為直接故意；行為人對於構成犯罪之事實
    ，預見其發生而其發生並不違背其本意者，為間接故意。且
    幫助犯之成立，以行為人主觀上認識被幫助者正欲從事犯罪
    或係正在從事犯罪，且該犯罪有既遂之可能，而其行為足以
    幫助他人實現構成要件者，即具有幫助故意，並不以行為人
    確知被幫助者係犯何罪名為必要。次按自政府開放電信業者
    申請設立後，電信業者大量增加，使一般人申請行動電話門
    號極為容易且便利。是除非行動電話使用人欲將行動電話門
    號充作犯罪之用，否則一般充作正常使用之行動電話門號，
    並無向他人蒐集之必要，此乃一般人皆知之常識。況近來新
    聞媒體，對於不肖犯罪集團常大量蒐購人頭門號後，再持以
    供作犯罪使用，藉此逃避檢警查緝之情事，亦多所報導；被
    告係有正常智力之人，有使用行動電話之經驗，對他人使用
    其所申請之行動電話門號，係用於不法之目的，自應有所認
    識，蓋如非供作犯罪出入之帳戶或其他不法目的，應無隱匿
    自己名義而拿走他人行動電話門號使用之必要。乃竟提供前
    開行動電話門號予姓名年籍均不詳之人，其對於上開行動電
    話門號將可能遭人做為詐欺取財犯行使用之情形，應有所之
    認知，且可預見其發生。參以上開被告所交付之行動電話門
    號，確遭詐騙集團使用作為聯絡收購人頭帳戶使用，其顯非
    一般人正常之聯繫使用。另以該犯罪集團分工精細，佯裝為
    網路交友或網路拍賣等角色，致被害人被騙而多次匯款，以
    此詐欺方法獲取犯罪所得之情狀觀之，本件詐欺集團成員，
    顯均係共同以意圖為自己不法之所有，以詐術使人將本人之
    物交付無疑，彼等從事詐欺取財之不法行為，應成立刑法第
    339條第1項之詐欺取財罪。綜上所述，被告確有提供行動電
    話門號予該等人作為聯絡收購人頭帳戶以向被害人詐欺取財
    犯行，幫助彼等遂行詐欺取財犯罪，其自白核與事實相符，
    事證明確，其犯行堪以認定。
四、按刑法上之幫助犯，係指以幫助之意思，對於正犯資以助力
    ，而未參與實施犯罪之行為者而言（最高法院49年臺上字第
    77號判例意旨參照）。查被告既預見將行動電話門號交予他
    人，可能供詐騙集團聯絡以犯為詐欺犯罪之用，竟仍提供行
    動電話門號予他人供犯詐欺取財犯行之用，雖並未參與詐欺
    取款之行為，然其顯係以幫助之意思，參與詐欺取財構成要
    件以外之行為，為幫助犯，而詐欺集團成員等人嗣後即利用
    被告所交付之行動電話門號，作為聯絡收購人頭帳戶後，再
    實施詐欺取財犯罪，又不違被告本意，故核被告所為，係犯
    刑法第339條第1項之幫助詐欺取財罪，並依刑法第30條第2
    項之規定，按詐欺取財罪正犯之刑減輕之。被害人己○○雖
    分別匯款2萬9983元、8萬元、2000元至辛○○前開華南銀行
    帳戶，然此係遭詐騙集團以一詐騙行為而為接續之數匯款行
    為，僅侵害被害人己○○1個財產法益，為接續犯，只論以
    一罪。又被告以一交付行動電話門號之幫助詐欺犯行，同時
    致被害人己○○、甲○○、庚○○、戊○○、丙○○、丁○○等人遭人詐欺取財，係一行為觸犯數罪名，應依刑法第55
    條想像競合犯之規定從一重論處。再聲請簡易判決處刑書雖
    僅記載被害人己○○遭詐騙之犯行，然檢察官就事實一部起
    訴者，其效力及於全部，本件被告所犯交付前開行動電話門
    號，致被害人甲○○、庚○○、戊○○、丙○○、丁○○等
    人遭詐騙之幫助詐欺犯行，與前揭起訴經認有罪部分，有想
    像競合犯之裁判上1罪關係，且被害人甲○○、庚○○、戊○○、丙○○、丁○○等人被害部分並經檢察官移送併辦，
    基於審判不可分原則，本院自應併予審判，併此敘明。原審
    就被告所犯幫助詐欺取財部分（被害人己○○部分）予以論
    罪科刑固非無見，惟原判決就移送併辦部分既未及審酌，尚
    有未洽。檢察官上訴，執此指摘原判決不當為有理由，應將
    此部分撤銷改判。爰審酌被告將行動電話門號供他人犯罪使
    用，並使犯罪之追查趨於複雜，被告僅提供1個行動電話門
    號，且係遭詐騙集團成員作為聯絡收購人頭帳戶使用，並非
    實際供作為聯絡詐騙被害人所用，及被告於犯罪後坦承犯行
    ，其犯罪之動機、目的、手段平和等一切情狀，量處如主文
    所示之刑，並諭知易科罰金之折算標準。至被告所交付之行
    動電話門號卡，雖係供本案犯罪所用之物，惟並非違禁物，
    亦未扣案，為免將來執行困難，爰不予宣告沒收，亦併敘明
    。
據上論斷，應依刑事訴訟法第455條之1第3項、第369條第1項前
段、第364條、第299條第1項前段，刑法第30條第1項、第2項、
第339條第1項、第55條、第41條第1項前段，刑法施行法第1條之
1，判決如主文。
中    華    民    國    99    年    5     月    14    日
                  刑事第六庭    審判長法  官  林三元
                                      法  官  黃益茂
                                      法  官  戴博誠
上正本證明與原本無異。
本件不得上訴。
                                      書記官  林政佑
中    華    民    國    99    年    5     月    14    日
【附錄本案論罪科刑法條】
刑法第339條第1項：
意圖為自己或第三人不法之所有，以詐術使人將本人或第三人之
物交付者，處 5 年以下有期徒刑、拘役或科或併科 1 千元以下
罰金。

司法院資訊處製作；財團法人民間司法改革基金會備份。
